【裁判字號】    89,易,4940
【裁判日期】    891221
【裁判案由】    竊盜
【裁判全文】
臺灣高雄地方法院刑事判決                        八十九年度易字第四九四號
    公  訴  人  臺灣高雄地方法院檢察署檢察官
    被      告  甲○○
    選任辯護人  蘇精哲律師
                鄭銘仁律師
                王正嘉律師
右列被告因竊盜案件，經檢察官提起公訴（八十九年度偵字第一九七五五號），本院
判決如左：
    主  文
甲○○意圖為自己不法之所有，而侵占離本人所持有之物，科罰金參仟元。如易服勞
役，以參佰元折算壹日。
    事  實
一、甲○○明知其妻李張照玉所有之車牌ＴＷＳ－六一七號機車，已因其子李信億無
    照駕車，而於民國八十九年一月間某日遭警查扣，且遭人棄置於高雄縣鳳山市○
    ○路八十七號前騎樓之ＴＮＺ－○九八號車牌一面，係屬離本人所持有之物（係
    乙○○○所有，於八十九年四月二十日，在高雄縣善美路八十七號前騎樓發現遺
    失），竟於八十九年七月一日凌晨一時二十分許，見該ＴＮＺ－○九八號車牌一
    面掉落在地，竟意圖為自己不法之所有，將之撿起並懸掛於其妻所有之上開原車
    牌ＴＷＳ－六一七號機車上，予以侵占入己，供己使用。嗣於八十九年七月一日
    凌晨一時五十八分，甲○○騎用該懸掛ＴＮＺ－○九八號車牌機車，後載李張照
    玉，行經高雄縣鳳山市鎮○街○○○街交岔口時，為警查獲。
二、案經高雄縣警察局鳳山分局移送臺灣高雄地方法院檢察署檢察官偵查起訴。
    理  由
一、訊之被告甲○○固坦承有於右揭時地拾獲ＴＮＺ－○九八號機車車牌一面，並將
    之懸掛於其妻所有ＴＷＳ－六一七號機車上使用，而於上開時地騎乘時遭警查獲
    等事實，惟矢口否認有何侵占犯行，辯稱：伊很少騎乘伊妻所有而交予伊子李信
    億騎用之上開ＴＷＳ－六一七號機車，故不知該機車車牌遭警查扣，係於右揭時
    地與妻欲騎該機車外出時，見機車車牌不見了，而旁邊地面上放置有一面車牌，
    誤以為該車牌即是伊妻機車之車牌，才將之懸掛於該機車上使用，並無侵占之意
    思云云。經查：上開ＴＮＺ－○九八號車牌一面係乙○○○所有，於八十九年四
    月二十日，在高雄縣鳳山市○○路八十七號騎樓發現失竊等情，已據被害人乙○
    ○○於警訊時指述綦詳，並有贓物認領保管收據、高雄縣警察局警刑鑑字第○一
    四三六一號車牌尋獲證明單及車輛竊盜、車牌失竊資料個別查詢報表－查詢車牌
    認可資料各一件附卷可稽。該車牌係屬離本人所持有之物甚明。而被告有於八十
    九年七月一日凌晨一時二十分許，在上開騎樓發現上開ＴＮＺ－○九八號車牌，
    並將之懸掛於其妻所有之機車上，嗣於同日凌晨一時五十八分，與其妻共同騎乘
    該懸掛ＴＮＺ－○九八號機車行經高雄縣鳳山市鎮○街○○○街交岔口時，為警
    查獲等情，迭據被告於警訊及偵審中供明在卷，核與其妻李張照玉於警訊時所述
    情節相符，並有高雄縣警察局高警交字第Ｎ00000000號舉發違反道路交
    通管理事件通知單一紙在卷可按。至被告之妻李張照玉所有之上開ＴＷＳ－六一
    七號機車係其子李信億所使用，被告甚少使用，而該車之車牌因其子李信億無照
    駕車，已於八十九年一月初遭警查扣等情，固據被告之妻、子李張照玉、李信億
    於警訊及偵查中敘明在卷，惟縱係屬實，被告既有於右揭時地騎用該機車，顯非
    不曾使用該機車，縱無法全然記得該機車車牌係應係ＴＷＳ－六一七號，亦應知
    非ＴＮＺ－○九八號，故縱其係外出時才發現沒有車牌，而不知其妻所有之上開
    機車之車牌已遭查扣，亦不可能率然即認該掉落在地之ＴＮＺ－○九八號車牌為
    該車所有，其顯難諉為不知該車牌係因失竊或其他原因離本人持有之物。被告既
    明知該車牌係離本人持有之物，卻於拾獲後，將之懸掛於其妻所有之上開機車上
    使用，其有不法所有之意圖彰然明甚。被告前開所辯，顯係事後卸責之詞，要無
    可採，本件事證明確，被告犯行洵堪認定。
二、核被告所為，係犯刑法第三百三十七條之侵占離本人持有物罪。公訴意旨雖認被
    告係犯刑法第三百二十條第一項之竊盜罪，惟查上開ＴＮＺ－○九八號車牌之所
    有人乙○○○與被告同住在高雄縣鳳山市○○路八十七號大樓，其等之機車均放
    置在該大樓騎樓，且乙○○○係於八十九年四月二十日才發現上開ＴＮＺ－○九
    八號車牌遺失，而被告則於八十九年七月一日凌晨一時五十八分，在高雄縣鳳山
    市騎用懸掛該車牌之機車（原車牌ＴＷＳ－六一七號）遭警查獲，苟上開ＴＮＺ
    －○九八號車牌係被告所竊取後，懸掛於其妻李張照玉所有之原車牌ＴＷＳ－六
    一七號機車上使用，則乙○○○自可輕易從放置地點查知該車牌去向，而無可能
    於近三個月之時間後，始由警在他處查獲被告所騎乘之機車懸掛有該遺失之ＴＮ
    Ｚ－○九八號車牌，此外，復無證據足資證明該車牌係遭被告所竊取而得，是被
    告辯稱伊並未於八十九年四月二十日前竊取該車牌，而係於八十九年七月一日凌
    晨外出時，自地上撿起後，將之懸掛於其妻所有之上開機車使用等語，非無可採
    ，是該ＴＮＺ－○九八號車牌顯係脫離本人持有之物無疑，被告加以侵占使用，
    所為尚非竊盜罪，惟侵占離本人持有物罪與竊盜罪之社會基本事實相同，公訴人
    起訴法條，應予變更。審酌被告明知上開ＴＮＺ－○九八號車牌非其所有，卻因
    所騎乘機車之車牌遭警查扣，而貪圖便利，將脫離乙○○○持有之ＴＮＺ－○九
    八號車牌侵占入己，行為固有不當，惟念其並無犯罪前科，有臺灣高等法院被告
    全國前案紀錄表及臺灣高雄地方法院檢察署刑案資料查註紀錄表各一件附卷可稽
    ，素行尚佳，且上開車牌價值非鉅，又已由被害人乙○○○領回，所生損害非大
    ，及犯後坦承部分犯行，態度尚可等一切情狀，量處如主文所示之刑，並諭知易
    服勞役之折算標準。
據上論斷，應依刑事訴訟法第二百九十九條第一項前段、第三百條，刑法第三百三十
七條、第四十二條第二項，罰金罰鍰提高標準條例第一條前段、第二條，判決如主文
。
中      華      民      國      八十九年    十二  月    二十一    日
                                  臺灣高雄地方法院刑事庭
                                      法  官   李麗珠
右正本證明與原本無異。
如不服本判決，應於判決送達後十日內，向本院提出上訴狀。
                                      書記官    陳掌珠
中     華      民      國      八十九       年    十二  月    二十二    日
附錄本案判決論罪科刑法條：
刑法第三百三十七條：
意圖為自己或第三人不法之所有，而侵占遺失物、漂流物或其他離本人所持有之物者
，處五百元以下罰金。


司法院資訊處製作；財團法人民間司法改革基金會備份。
